臺灣高等法院刑事裁定
110年度抗字第50號
抗  告  人  
即  受刑人  林建志



上列抗告人即受刑人因聲請定其應執行刑案件，不服臺灣新北地
方法院中華民國109年12月9日裁定（109年度聲字第3515號），
提起抗告，本院裁定如下：
    主  文
抗告駁回。
    理  由
一、原裁定意旨略以：抗告人即受刑人林建志因違反槍砲彈藥刀
    械管制條例等案件，先後經判決確定如附表所示之刑，並均
    分別確定在案，有各該判決書及本院被告前案紀錄表在卷可
    稽，又如附表所示罪刑有得與不得易科罰金之罪之情，受刑
    人復具狀依刑法第50條第2項規定，請求檢察官聲請如附表
    所示各罪定應執行刑，有受刑人定刑聲請切結書在卷可憑，
    是檢察官依受刑人請求，聲請併就如附表所示各罪定其應執
    行刑，經臺灣新北地方法院審核後認聲請為正當，定其應執
    行之刑，且受刑人所犯如附表編號「1及2」、「3至6」、「
    7及8」、「10至12」所示之罪均分別經臺灣新北地方法院及
    臺灣桃園地方法院定應執行刑確定，是定其應執行刑不得逾
    越刑法第51條第5款所定法律之外部界限，即不得重於附表
    所示12罪宣告刑之總和（即有期徒刑22年11月），亦應受內
    部界限之拘束，即不得重於附表編號9所示之罪，加計如附
    表編號「1及2」、「3至6」、「7及8」、「10至12」所示之
    罪原所定應執行刑之總和（即有期徒刑19年8月），依刑事
    訴訟法第477條第1項、刑法第50條第2項、第51條第5款、第
    53條，裁定定其應執行刑19年。另附表編號11所示之罪併科
    罰金部分，因只有一罪宣告併科罰金，尚不生定執行刑之問
    題，應依原判決宣告之刑並執行之，無再予宣告之必要等語
    。　　
二、抗告意旨略以：按刑法第51條數罪併罰，明文規定「宣告多
    數有期徒刑者於各刑中最長刑期以上各刑合併刑期定其刑期
    。」數罪併罰關於應執行刑之量定，係屬法院自由裁量之事
    項，法院所為有期徒刑之酌定，如未逾越上開規定之外部界
    限及定應執行刑之恤刑目的無悖於量刑之合理性，合乎責任
    原則，即不得指為違法（最高法院101年度台上字第5426號
    判決意旨參照）；刑法修正將連續犯、常業犯規定悉予刪除
    ，考其立法目的，係基於刑罰公平原則考量，杜絕僥倖犯罪
    心理，並避免鼓勵犯罪之誤解，乃改採一行為一罪一罰。是
    定其刑期時，除仍應就各別刑罰規範之目的、輕重罪間體系
    之平衡、整體犯罪非難評價、各行為彼此間之偶發性、與被
    告前科之關聯性、各行為所侵害法益之專屬性或同一性、數
    罪對法益侵害之加重效應、罪數所反映之被告人格特性與犯
    罪傾向等，為綜合判斷外，尤須參酌上開實現刑罰公平性，
    以杜絕僥倖、減少犯罪之立法意旨，為妥適之裁量（最高法
    院100年度台上字第5342號判決意旨參照）。究其犯行內之
    實質內容，係因施用毒品屬於危害自身健康之自戕行為，或
    因施用毒品時與其共同施用毒品之同好，因購買毒品時而產
    生相互間持有毒品之罪嫌，另涉及持有槍彈僅係作為收藏自
    衛之用，並無從事不法之行為，對他人權益及一般社會大眾
    不至於有直接侵害。且受刑人犯行因經檢察官先後起訴，始
    而分別審判，此於受刑人權益難謂並無影響，原裁定未就受
    刑人整體犯罪行為態樣、時間觀察，即定其應執行有期徒刑
    ，顯有不利於受刑人之處，難謂與上開內部性界限之法律目
    的及刑罪之公平性無違，且原裁定並未說明有何為此裁量之
    特殊情由，致實質上受刑人因原審裁定之犯行所受處罰將遠
    高於其所犯其餘同類案件，其裁量權行使尚非妥適，難昭折
    服。為避免因受刑人案件先後起訴、審判，而影響其權益及
    司法公平性之實現，並整體考量受刑人於同一期間內所為之
    犯行，受刑人本身人格特性、犯罪目的、動機、手段程度、
    犯後態度等綜合判斷下，予以重新量刑等語。
三、按數罪併罰，分別宣告多數有期徒刑者，於各刑中之最長期
    以上，各刑合併之刑期以下，定其刑期，但不得逾30年，刑
    法第51條第5 款定有明文。乃因刑罰之科處，應以行為人之
    責任為基礎，考量人之生命有限，刑罰對被告造成之痛苦程
    度，係以刑度增加而生加乘效果，而非等比方式增加，如以
    實質累加方式執行，刑責恐將偏重過苛，不符現代刑事政策
    及刑罰之社會功能，故透過定應執行刑程序，採限制加重原
    則，授權法官綜合斟酌被告犯罪行為之不法與罪責程度、各
    罪彼此間之關聯性（例如數罪犯罪時間、空間、各行為所侵
    害法益之專屬性或同一性、數罪對法益侵害之加重效應等）
    、數罪所反應被告人格特性與傾向、對被告施以矯正之必要
    性等，妥適裁量最終具體應實現之刑罰，以符罪責相當之要
    求。因此，法院於酌定執行刑時，應體察法律恤刑之目的，
    為妥適之裁量，俾符合實質平等原則，否則有悖於公平正義
    ，即有裁量權行使不當之違失。又數罪併罰之定應執行之刑
    ，係出於刑罰經濟與責罰相當之考量，並非予以犯罪行為人
    或受刑人不當之利益，為一種特別的量刑過程，相較於刑法
    第57條所定科刑時應審酌之事項係對一般犯罪行為之裁量，
    定應執行刑之宣告，乃對犯罪行為人本身及所犯各罪之總檢
    視，除應考量行為人所犯數罪反應出之人格特性，並應權衡
    審酌行為人之責任與整體刑法目的及相關刑事政策，在量刑
    權之法律拘束性原則下，依刑法第51條第5 款之規定，採限
    制加重原則，以宣告各刑中之最長期為下限，各刑合併之刑
    期為上限，但最長不得逾30年，資為量刑自由裁量權之外部
    界限，並應受法秩序理念規範之比例原則、平等原則、責罰
    相當原則、重複評價禁止原則等自由裁量權之內部抽象價值
    要求界限之支配，使以輕重得宜，罰當其責，俾符合法律授
    與裁量權之目的，以區別數罪併罰與單純數罪之不同，兼顧
    刑罰衡平原則（最高法院100 年度台上字第21號、105 年度
    台抗字第715 號裁判要旨參照）。末按執行刑之量定，係事
    實審法院自由裁量之職權，倘其所酌定之執行刑，並未違背
    刑法第51條各款或刑事訴訟法第370 條第3 項等所定之方法
    或範圍（即法律之外部性界限），亦無明顯違背公平、比例
    原則或整體法律秩序之理念及法律規範之目的（即法律之內
    部性界限）者，即不得任意指為違法或不當（最高法院 108
    年度台抗字第89號裁判要旨參照）。
四、經查：
　㈠抗告人即受刑人林建志違反槍砲彈藥刀械管制條例等案件，
    經法院先後判處如附表所示之刑，均經分別確定在案，且附
    表編號1至12各罪均係在附表編號1裁判確定前所犯，有各該
    判決及本院被告前案紀錄表附卷可憑，檢察官聲請依刑法第
    53條、第51條第5款就附表所示之罪定應執行刑，自屬正當
    ，考量受刑人犯罪情節、行為次數，對於受刑人所犯數罪為
    整體非難評價及刑法量刑公平正義理念之內部限制，復權衡
    審酌受刑人之責任與整體刑法目的及相關刑事政策，認原裁
    定所定應執行刑有期徒刑19年，係在各宣告刑之最長期11年
    以上，各刑合併之刑期22年11月以下（計算式：11月＋1年＋1
    年＋7月＋7月＋7月＋1年2月＋1年2月＋3月＋11年＋3年6月＋1年2月
    ），合於刑法第51條第5款規定所定之外部界限，亦未逾越
    上開編號1至2所定應執行之刑1年9月、編號3至6所定應執行
    之刑2年、編號7至8所定應執行之刑2年2月、編號10至12所
    定應執行之刑13年6月，與編號9之宣告刑，合計有期徒刑19
    年8月之內部性界限（計算式：1年9月＋2年＋2年2月＋13年6月
    ＋3月），復無違反比例、平等諸原則之裁量權濫用情形，屬
    法院裁量職權之適法行使。且就附表編號11併科罰金部分，
    已說明因僅一罪宣告併科罰金，就該部分無定執行刑問題，
    應依附表編號11所示宣告之刑併執行之。
　㈡詳觀受刑人所為如附表所示之多次犯行，皆屬不同時間而基
    於各別犯意所為，經檢察官先後起訴後，分為法院審判、科
    刑，並定其應執行之刑，於法難謂無據，亦難認有受刑人所
    述其權益遭受影響之情形；復審酌受刑人所犯如附表各罪之
    犯罪型態，亦分別為施用第一級毒品（編號1至2、12）、竊
    盜（編號3至8）、持有第二級毒品（編號9）、販賣一級毒
    品未遂（編號10）、非法寄藏可發射子彈具殺傷力之槍枝（
    編號11）等犯行共12罪，亦多分屬不同犯罪型態，是綜衡卷
    存事證及受刑人所犯數罪類型、次數、各罪之侵害法益、個
    別罪質內容、各罪犯罪情節、對其犯罪應予之整體評價等一
    切情狀，因認原審所定執行刑，已相當減輕受刑人之刑期，
    其所定應執行刑並未逾越法律所規定之範圍，亦無明顯過重
    而違背比例原則或公平正義之情形，與刑罰經濟、刑法定應
    執行刑之恤刑考量等法律規範目的均無違背，核屬原審法院
    定刑職權之適法行使，於法並無違誤。從而，抗告意旨徒憑
    己見，指摘原裁定不當，為無理由，應予駁回。
據上論斷，應依刑事訴訟法第412條，裁定如主文。
中　　華　　民　　國　　110 　年　　1 　　月　　19　　日
                  刑事第十五庭審判長法  官  林怡秀
                                    法  官  古瑞君
                                    法  官　呂煜仁
以上正本證明與原本無異。
如不服本裁定，應於收受送達後5 日內向本院提出再抗告狀。
                                    書記官　林廷佳
中　　華　　民　　國　　110 　年　　1 　　月　　19　　日